【裁判字號】    90,易,559
【裁判日期】    901231
【裁判案由】    妨害自由等
【裁判全文】
臺灣花蓮地方法院刑事判決                            九十年度易字第五五九號
    公  訴  人  臺灣花蓮地方法院檢察署檢察官
    被      告  乙○○
右列被告因家庭暴力罪之恐嚇等案件，經檢察官聲請以簡易判決處刑（八十九年度偵
字第三六三三號），本院認有刑事訴訟法第四百五十一條之一第四項但書所定之情形
，認應適用通常訴訟程序，判決如左：
    主  文
乙○○以加害生命之事，恐嚇他人致生危害於安全，處拘役貳拾日，如易科罰金，以
佰元折算壹日。
被訴傷害罪部分公訴不受理。
    事  實
一、乙○○原係甲○○之配偶（兩人分居多年，現業已協議離婚），兩人具有家庭暴
    力防治法第三條第一款所稱之家庭成員關係，於民國八十九年十一月二十三日晚
    上七時許，在花蓮縣花蓮市國富里十一之十一號甲○○住處，二人因細故發生爭
    執，乙○○乃對甲○○恐嚇稱：「要讓妳死」等語，致使甲○○心生畏怖，並生
    危害於其生命安全。
二、案經被害人甲○○訴由花蓮縣警察局花蓮分局報請臺灣花蓮地方法院檢察署檢察
    官偵查起訴。
    理  由
壹、有罪部分：
一、前揭事實，業據被告乙○○於本院審理時坦承不諱，核與被害人甲○○指述之情
    節相符，本件事證明確，被告犯行洵堪認定。
二、按被告乙○○與其前配偶甲○○係屬家庭暴力防制法第三條第一款之家庭成員，
    乙○○故意實施家庭暴力行為，其行為屬家庭暴力防治法第二條第二項之家庭暴
    力罪。核被告所為，係犯刑法第三百零五條恐嚇危害安全罪。爰審酌被告因一時
    失慮而為本次犯行，被害人已表示願意原諒被告之行為以及被告犯罪之動機、目
    的、犯罪時所受之刺激、犯罪之手段、被告之生活狀況、品行、智識程度等一切
    情狀，量處如主文所示之刑，並諭知易科罰金之折算標準。末按行為後法律有變
    更者，適用裁判時之法律。但裁判前之法律有利於行為人者，適用最有利於行為
    人之法律，刑法第二條第一項定有明文。且本條第一項但書之適用如左：一、先
    審查應否諭知無罪，次審查應否諭知免訴、不受理，再次則審查有無法定必應免
    刑之情形。二、如無前開情形，則比較新舊法之罪刑孰為最有利，其比較之標準
    如左：(一)比較時應就罪刑有關之共犯、未遂犯、連續犯、牽連犯、結合犯，以
    及累犯加重、自首減輕暨其他法定加減原因（如身分加減）與加減例等一切情形
    ，綜其全部罪刑之結果而為比較。(二)比較罪刑應先就主刑之最高度比較之，最
    高度相等者，就最低度比較之，最高度及最低度均相等時，無論從刑之輕重如何
    ，依從刑從屬於主刑之原則，均一律適用新法。(三)適用舊法時，罪名、刑名均
    依舊法，但關於有期徒刑省略幾等字樣。(四)依照舊法褫奪公權時，關於期限問
    題，尊重新刑法第三十七條之精神。三、易服勞役及期間、數罪併罰之定執行刑
    、緩刑及易以訓誡、易科罰金各事項，均依新法。四、新刑法第六十一條免除其
    刑之規定，應以所犯之罪合於該條所列各款情形為限。（如新刑法之最重本刑為
    五年以下有期徒刑，舊刑法為三年以下有期徒刑，雖適用舊法，不得依本條免除
    其刑。）五、適用新刑法裁判時，應引用新刑法第二條第一項，適用舊法時，並
    須註明但書。（最高法院二十四年七月刑庭總會決議參照），因此事關執行如易
    服勞役、易科罰金、數罪併罰之定執行刑及緩刑等，亦有刑法第二條第一項規定
    之適用（最高法院二十九年度上字第五二五號判例參照）。經查，刑法第四十一
    條業於九十年一月四日修正，同年一月十日經總統公布實施，該條修正為：「犯
    最重本刑為五年以下有期徒刑之罪，而受六月以下有期徒刑或拘役之宣告，因身
    體、教育、職業、家庭之關係或因其他正當事由，執行顯有困難者，得以一元以
    上三元以下折算一日，易科罰金。但確因不執行所宣告之刑，難收矯正之效或難
    以維持法秩序者，不在此限。」「併合處罰之數罪，均有前項情形，其應執行之
    刑逾六月者，亦同」；而同法施行法第三條之一規定：「刑法第四十一條之規定
    於修正施行前，己裁判確定之處罰，未執行或執行未完畢者，亦適用之。」「未
    諭知得易科罰金之折算標準者，亦同。」，較諸修正前刑法第四十一條規定：「
    犯最重本刑為三年以下有期徒刑以下之刑之罪，而受六月以下有期徒刑或拘役之
    宣告，因身體、教育、職業或家庭之關係，執行顯有困難者，得以一元以上三元
    以下折算一日，易科罰金」，就易科罰金部分，新法對行為人並無不利，稽諸上
    述，即有刑法第二條第一項前段規定之適用，併此敘明。
貳、不受理部份
一、公訴意旨略以：如檢察官聲請簡易判決處刑書所載（如附件）。
二、按檢察官聲請簡易判決處刑之案件，經法院認為有刑事訴訟法第四百五十一條之
    一第四項但書之情形者，應適用通常程序審判之，又告訴乃論之罪，告訴人於第
    一審辯論終結前得撤回其告訴，再告訴經撤回者，法院應諭知不受理之判決，刑
    事訴訟法第四百五十二條、第二百三十八條第一項、第三百零三條第三款定有明
    文。
三、查本案告訴人甲○○告訴被告傷害部分，公訴人認係觸犯刑法第二百七十七條第
    一項之傷害罪，依同法第二百八十七條前段之規定，為告訴乃論之罪，茲據告訴
    人撤回其告訴，有撤回告訴狀一分在卷可稽，依照前開法條之意旨，本件不得以
    簡易判決處刑，應適用通常程序審判，並就被告被訴傷害部分諭知不受理之判決
    。
據上論斷，應依刑事訴訟法第四百五十二條、第二百九十九條第一項前段、第三百零
三條第三款，刑法第二條第一項前段、第三百零五條、修正後刑法第四十一條第一項
前段，罰金罰鍰提高標準條例第一條前段、第二條，判決如主文。
本案經檢察官李子春到庭執行職務。
中      華      民      國    九十      年     十二     月    三十一    日
            台灣花蓮地方法院刑事庭
                                        法  官  陳  世  博
右正本證明與原本無異。
如不服本判決，應於判決送達後十日內向本院提出上訴狀( 應附繕本 )，上訴於
臺灣高等法院花蓮分院。
                                        書記官  連  玫  馨
中      華      民      國    九十      年              月              日


司法院資訊處製作；財團法人民間司法改革基金會備份。
